臺灣高等法院臺中分院刑事判決　　　　96年度上訴字第1150號
上　訴　人　臺灣彰化地方法院檢察署檢察官
被　　　告　甲○○
上列上訴人因被告毒品危害防制條例案件，不服臺灣彰化地方法
院95年度訴字第2114號中華民國96年3月16日第1審判決（起訴案
號：臺灣彰化地方法院檢察署95年度毒偵字第4594號），提起上
訴，本院判決如下：
    主    文
上訴駁回。
    犯罪事實
一、甲○○前因施用毒品案件，經臺灣彰化地方法院裁定送強制
    戒治後，認無繼續強制戒治之必要，於民國（下同）94年8
    月8日執行完畢釋放，並由臺灣彰化地方法院檢察署檢察官
    於94年9月20日以94年度戒毒偵字第290號、第291號、第292
    號、第293號為不起訴處分確定。詎仍未戒除毒癮，復基於
    施用第1級毒品海洛因之犯意，於95年11月8日下午6時許，
    在彰化縣大村鄉○○村○○路74號住處內，以將少許海洛因
    加水稀釋後注入注射針筒內，再以注射針筒注射血管之方式
    ，施用第1級毒品海洛因1次。嗣於95年11月10日11時45分許
    ，在彰化縣社頭鄉○○路○段路旁，為警查獲，並扣得第1級
    毒品海洛因1包（淨重0.1公克，空包裝重0.24公克）及其所
    有供施用海洛因之注射針筒1支，且經警採集尿液送驗結果
    ，呈嗎啡陽性反應，始查悉上情。
二、案經彰化縣警察局移送臺灣彰化地方法院檢察署檢察官偵查
    起訴。
    理    由
一、上揭犯罪事實，業據被告甲○○坦承不諱，且被告於95年11
    月10日被查獲後，經警採集其尿液送驗結果，確呈海洛因水
    解而成之嗎啡類陽性反應，有詮昕科技股份有限公司95年12
    月1日5B240170濫用藥物尿液檢驗報告書附卷可稽（見原審
    卷第21頁）；又扣案之白色粉末1包，經鑑驗結果，確含有
    海洛因成分（淨重0.1公克，空包裝重0.24公克），亦有法
    務部調查局95年12月5日調科壹字第09523043370號鑑定書在
    卷可參（見原審卷第17頁），此外復有該海洛因1包及注射
    針筒1支扣案可資佐證，足徵被告之自白確與事實相符。又
    被告前因施用毒品案件，經臺灣彰化地方法院裁定送強制戒
    治後，認無繼續強制戒治之必要，於94年8月8日執行完畢釋
    放，並由臺灣彰化地方法院檢察署檢察官於94年9月20日以
    94年度戒毒偵字第290號、第291號、第292號、第293號為不
    起訴處分確定，有臺灣高等法院被告前案紀錄表在卷可參（
    見本院卷第14頁），被告於前揭強制戒治執行完畢釋放後，
    5年內再犯施用第1級毒品海洛因之犯行，事證明確，堪以認
    定。
二、按海洛因係毒品危害防制條例第2條第2項第1款所定之第1級
    毒品毒品，不得非法施用。是核被告所為，係犯毒品危害防
    制條例第10條第1項之施用第1級毒品罪。被告持有海洛因之
    低度行為，為其施用海洛因之高度行為所吸收，不另論罪。
    原審經審理結果，認被告犯罪事證明確，因而適用毒品危害
    防制條例第10條第1項、刑法第11條等規定，並審酌被告之
    素行（有竊盜及毒品前科，但均未構成累犯），及其施用毒
    品之動機、目的、方法、不知珍惜身體，所生危害，暨犯後
    坦承犯行之態度等一切情狀，量處有期徒刑8月。又認扣案
    之海洛因1包（淨重0.1公克，空包裝重0.24公克），係屬第
    1級毒品，應依毒品危害防制條例第18條第1項前段之規定沒
    收銷燬；扣案之注射針筒1支，係被告所有並供其施用海洛
    因之用，業據被告供明在卷，應依刑法第38條第1項第2款併
    予宣告沒收。另扣案之行動電話1支（含SIM卡1張），被告
    供稱僅係供己平時聯絡使用，與本案施用第1級毒品犯行無
    關，卷內復乏證據足認該物品與本案被告施用毒品犯行有涉
    ，爰不併予宣告沒收。經核其認事用法，均屬正確，量刑亦
    屬妥適。
三、（一）檢察官上訴意旨亦即臺灣彰化地方法院檢察署96年度
    毒偵字第1377號移送併辦意旨係以：被告復於96年1月31日
    晚間7時許，在其位於彰化縣大村鄉○○村○○路74號住處
    ，施用第1級毒品海洛因1次，嗣於96年2月2日晚間10時許，
    為警在彰化縣大村鄉○○村○○路85號查獲；又施用毒品具
    有成癮，因此必然反覆為之，且施用行為本身即有反覆為之
    之性質，應為集合犯，是被告本件犯行與前開施用第1級毒
    品海洛因之犯行間，係實質上一罪，依審判不可分之法理，
    該案應為起訴效力所及，原審未及斟酌審判，難認原判決允
    當等語。（二）臺灣彰化地方法院檢察署96年度毒偵字第15
    74號移送併辦意旨係以：被告復於96年2月28日晚間8時許，
    在其位於彰化縣大村鄉○○村○○路75之18號居所，施用第
    1級毒品海洛因1次；嗣於96年3月3日晚間7時10分許，為警
    在其上開居所查獲，始悉上情；按施用毒品成癮或有施用毒
    品之習慣者，其施用行為即具有反覆實施之性質，應為集合
    犯，是被告本件犯行與前開施用第1級毒品海洛因之犯行間
    ，係實質上一罪，依審判不可分之法理，該案應為起訴效力
    所及等語。（三）臺灣彰化地方法院檢察署96年度毒偵字第
    2077號移送併辦意旨係以：被告復於96年3月23日下午6時許
    ，在彰化縣大村鄉○○路旁，施用第1級毒品海洛因1次。嗣
    於96年3月25日凌晨0時30分許，為警在彰化縣溪州鄉○○村
    ○○路○段47巷查獲，經其同意採尿送驗，結果呈可待因及
    嗎啡陽性反應，始悉上情。而按施用毒品具有成癮性，因此
    必然是反覆為之，且施用行為本身即有反覆為之的性質，故
    被告所犯本件及前案施用第1級毒品海洛因之犯行，在法律
    評價上應屬於包括一罪的集合犯，係屬實質上一罪，依審判
    不可分之法理，該案應為起訴效力所及等語。
四、惟按修正前刑法第56條之連續犯規定，業於94年2月2日修正
    公布刪除，並自95年7月1日起生效施行，而依新法即現行刑
    法對於上開反覆實施犯罪模式之對應處置，除合於「接續犯
    」或「包括一罪」之情形外，則僅能依數罪併罰之規定個別
    處斷。又有關接續犯之概念，最高法院86年臺上字第3295號
    判例意旨闡述甚詳，即必須數行為於同時同地或密切接近之
    時地實施，侵害同一之法益，各行為之獨立性極為薄弱，依
    一般社會健全觀念，在時間差距上，難以強行分開，在刑法
    評價上，以視為數個舉動之接續施行，合為包括之一行為予
    以評價，較為合理，方屬接續犯之範疇，足見「接續犯」之
    成立，係以時、空密接性為前提要件，即透過對於同一法益
    之同種類侵害行為繼續不間斷之實行，業已稀釋個別行為之
    獨立性，致使刑法評價時將之視為單一、整體之犯罪行為，
    以符合社會一般人對於行為概念之認知，並與行為人之犯罪
    目的相互結合為要。再有關學理上「包括一罪」概念中，與
    施用毒品之犯罪型態較有關聯者，應屬「集合犯」之態樣，
    此即依一般社會通念，特定犯罪行為具有反覆實施之特性，
    立法者於制定刑罰法律之初，亦已認知該種行為類型之反覆
    性，而有意藉由法條中客觀構成要件之行為要素，涵括上開
    具有反覆實施特性之數個犯罪行為，仍僅接受1次刑法之評
    價為已足。惟施用毒品之犯罪，或為零星偶一之施用，或長
    期不間斷的反覆施用，均有其可能性，是自難認立法者於制
    定刑罰法律之初，已認知施用毒品行為必屬具反覆性之犯罪
    ，且有意藉由法條中客觀構成要件之行為要素，涵括上開具
    有反覆實施特性之數個犯罪行為。況實務上最高法院歷來僅
    將專以觸犯該等法條之罪，為其日常生活之職業者之常業犯
    ，認為其性質上屬多數行為之集合犯，在法律上將之擬制為
    一罪（即學理上稱之實質上一罪，最高法院92年臺上字5115
    號判決、92年臺上字第4959號判決、93年臺上字第3609號判
    決、94年臺上字第4567號判決意旨參照）。而於94年2月2日
    修正公布、自95年7月1日起生效施行之刑法，既依據「刑罰
    公平原則」之考量，刪除有關連續犯之規定，並將含有連續
    犯性質之常業犯一併全數刪除（參見刑法修正草案總說明）
    ，因此，多次施用毒品犯罪之行為，則應回歸一般刑法上行
    為單、複數之認定，而予論罪科刑，較稱妥適。有關反覆施
    用毒品多次之行為，在95年7月1日修正刑法施行之前，實務
    上均認定為連續犯，並非集合犯，自亦不可能因95年7月1日
    施行之修正刑法已刪除連續犯之規定，而將之改認定為集合
    犯。是被告上開經檢察官移送併辦之施用海洛因之犯行，核
    與本案如犯罪事實欄所示被告施用海洛因之犯罪時間，既各
    有相當之間隔，堪認應各係偶然為之，尚不具有屬接續犯或
    集合犯之一罪關係，而應為各別起意之數罪關係，本院自無
    從併予審究，是檢察官之上訴，並無理由，應予駁回，亦應
    將上開併辦部分退由檢察官另行處理。
據上論斷，應依刑事訴訟法第368條，判決如主文。
本案經檢察官乙○○到庭執行職務。
中　　華　　民　　國　　96　　年　　 5  　月　　29　　日
            刑事第一庭　審判長法　官　陳　紀　綱
                         　   法　官  姚　勳　昌
                              法  官  王　國　棟
上列正本證明與原本無異。
如不服本判決應於收受送達後十日內向本院提出上訴書狀，其未
敘述上訴之理由者並得於提起上訴後十日內向本院補提理由書（
須按他造當事人之人數附繕本）。
                              書記官  謝  雅  惠
中　　華　　民　　國　　96　　年　　5　月　　   30　　日
